【裁判字號】    95,上訴,2720
【裁判日期】    950913
【裁判案由】    違反電信法等
【裁判全文】
臺灣高等法院刑事判決                95年度上訴字第2720號
上  訴  人  台灣桃園地方法院檢察署檢察官
上  訴  人
即  被  告  乙○○
            戊○○
被      告  甲○○
            丙○○
上列上訴人因被告違反電信法等案件，不服臺灣桃園地方法院
94年度訴字第1534號，中華民國95年6月1日第一審判決（起訴案
號：臺灣桃園地方法院檢察署93年度偵字第16069號），提起上
訴，本院判決如下：
    主  文
上訴駁回。
    事  實
一、乙○○前於民國82年間因違反麻醉藥品管理條例案件，經法
    院判處有期徒刑五月及五年三月，定應執行刑為有期徒刑五
    年六月確定後，送監執行，於85年2月3日假釋出獄，並於88
    年2月18日假釋期滿視為執行完畢。戊○○前於89年間因違
    反毒品危害防制條例案件，經法院判處有期徒刑七月及三月
    ，定應執行刑為有期徒刑九月確定後，送監執行，於90年11
    月18日因縮短刑期執行完畢。
二、乙○○竟不知悛悔，基於使第三人盜用他人電信設備通信之
    犯意，於91年11月間某日，在其新竹縣關西鎮○○路租屋處
    ，將其自不詳來源取得，非法複製有遠傳電信股份有限公司
    （下稱遠傳公司）0000000000門號（原申請使用人為丁○○
    ）之ＳＩＭ卡1張電信器材無償轉讓予其友人戊○○，並告
    知戊○○可以該張ＳＩＭ卡打電話不用付費，惟因戊○○另
    取得合法門號使用，遂未使用該張ＳＩＭ卡，直至92年初，
    因其友人陳智龍 (已同案判刑確定)知其持有前開ＳＩＭ卡
    而向其商借使用，戊○○始基於使第三人盜用他人電信設備
    通信之犯意，將上開ＳＩＭ卡出借予陳智龍，陳智龍則基於
    意圖為自己不法利益之概括犯意，將該ＳＩＭ卡裝置於其所
    有之行動電話內，而自92年2月11日起至同年3月25日止，連
    續以無線方式使用該ＳＩＭ卡撥打行動電話，使遠傳公司因
    而陷於錯誤，誤以為陳智龍即0000000000門號之合法使用者
    丁○○，而讓陳智龍利用遠傳公司之行動電話電信設備而通
    信，使陳智龍因而獲得免付通話費新臺幣（下同）三萬五千
    七百二十三元之財產上不法利益。
三、案經遠傳公司訴由交通部電信總局移送臺灣桃園地方法院檢
    察署檢察官偵查起訴。
    理  由
壹、證據能力部分
    按傳聞法則之重要理論依據，在於傳聞證據未經當事人之反
    對詰問予以核實，乃予排斥，惟若當事人已放棄對原供述人
    之反對詰問權，於法院審判時表明同意該等傳聞證據可作為
    證據，基於證據資料愈豐富，愈有助於真實發現之理念，並
    貫徹刑事訴訟法修法加重當事人進行主義之精神，確認當事
    人對於證據能力有處分權之制度，傳聞證據經當事人同意作
    為證據，法院認為適當者，亦得為證據。另當事人於調查證
    據時，對於傳聞證據表示「沒有意見」、「不用再傳喚詰問
    」，而未於言詞辯論終結前聲明異議 (Without Objection)
    ，應視為已有將該等傳聞證據採為證據之同意，此刑事訴訟
    法第159條之5定有明文。本案檢察官、被告乙○○、甲○○
    、丙○○於本院準備程序中已表示對卷內人證物證之證據能
    力無意見，本院審理時，檢察官及被告對於被告以外之人於
    審判外之陳述之證據能力並未表示意見，迄本院辯論終結前
    ，檢察官及被告亦均未爭執本案證據之證據能力，依刑事訴
    訟法第159條之5第2項之規定，應視為已同意本案相關之傳
    聞證據均可作為證據，本院斟酌本案卷內之證據並非非法取
    得，亦無證明力明顯過低之情形，且經原審法院及本院於審
    判期日依法進行證據之調查、辯論，被告於訴訟上之程序權
    ，已受保障，前揭各該證據，均得採為證據，先予敘明。
貳、被告乙○○、戊○○有罪部分：
一、訊據上訴人即被告戊○○對於上開犯罪事實坦承不諱（見原
    審卷第233頁、本院審理筆錄），訊據上訴人即被告乙○○
    則矢口否認上開犯行，辯稱：伊並未轉讓ＳＩＭ卡予戊○○
    ，伊曾與戊○○打架，戊○○挾怨報復才為不實供述云云。
二、經查：
  (一)上揭事實，業據被告戊○○自白不諱，並經證人即被害人丁○○指述明確，復有遠傳公司92年3月、4月電話費帳單、通
    話明細、雙向通聯紀錄等件附卷可資佐證。
  (二)被告乙○○明知本件ＳＩＭ卡係非法複製，並無償轉讓予被
    告戊○○乙節，業據戊○○於原審審理時證稱：乙○○在91
    年11月在關西正義路租屋處將本件ＳＩＭ卡交給伊，當時伊
    從新竹監獄剛出來，沒有電話卡可以使用，乙○○就拿該Ｓ
    ＩＭ卡給伊使用，乙○○說用該卡打電話不用錢等語明確（
    見原審卷第155頁、第156頁），戊○○此部分證述，與其於
    警詢、檢察官偵查中所供情節均互核相符。雖證人鍾路星於
    原審審理時證稱：乙○○、戊○○曾在乙○○關西租屋處打
    架等語（見原審卷第176頁），惟證人鍾路星對於其二人打
    架之原因、日期均表示不復記憶，更證稱其很少去關西，不
    知道乙○○有無交付1張王八卡給戊○○ (見原審卷第176頁
    )，而戊○○就其與乙○○衝突之情節則證稱：乙○○將本
    件ＳＩＭ卡交給伊之後五、六個月左右，伊有積欠乙○○款
    項，乙○○前來催討，伊遂電請女友送錢來，但乙○○認為
    伊在推託，就出手毆打伊，二人因此打起來，但事後伊有將
    四萬多元欠款交還乙○○等語（見原審卷第156頁），被告
    乙○○當庭對於戊○○此部分證言表示無意見，足見被告乙○○、戊○○間雖曾有債務糾紛，並因而發生肢體衝突，然
    衡其債務金額非鉅，又經戊○○清償完畢，雙方堪認已無嫌
    隙，且二人自幼年起即為鄰居關係，向來關係良好並常有聯
    絡，此為戊○○於同次審理時證述在卷，戊○○自無僅因上
    開細微事端，即甘冒偽證重罪風險，一再於警詢、偵訊、審
    理時設詞構陷乙○○之理，更何況被告戊○○於本案中自始
    坦承犯行，並不能因誣陷被告乙○○獲有任何利益，被告戊○○自無杜撰情節，故入被告乙○○於罪之必要。足認被告
    戊○○上開所為不利於被告乙○○之證詞，並無偏頗之虞，
    堪予採信。
  綜上所述，被告吳章成上開所辯，無非卸責之詞，不足採信，
  被告乙○○、戊○○犯行堪以認定，應依法論科。
三、核被告乙○○所為，係犯電信法第56條第2項後段之意圖供
    第三人盜用他人電信設備通信，而轉讓電信器材罪；被告戊○○所為，係犯同上條項後段之意圖供第三人盜用他人電信
    設備通信，而出借電信器材罪；被告乙○○、戊○○上開犯
    行，其間相距數月，交付ＳＩＭ卡之對象亦不相同，顯係分
    別起意而為，並無犯意聯絡及行為分擔情形，公訴人認二人
    為共同正犯，尚有誤會。被告乙○○、戊○○有前開犯罪科
    刑及執行完畢紀錄，有本院被告前案紀錄表在卷為憑，其等
    受有期徒刑之執行完畢，五年內故意再犯有期徒刑以上之本
    罪，不論依修正前之刑法第47條，或修正後之刑法第47條第
    1項規定，均構成累犯，對被告而言並無有利或不利之情形
    ，自不生新舊法比較之問題，應逕依修正前之刑法第47條，
    論以累犯，並加重其刑。被告乙○○、戊○○本件犯行僅轉
    讓、出借複製之ＳＩＭ卡1張，其等本身又未因而獲有利益
    ，其二人犯罪情節堪稱輕微，縱僅處以上開電信法罪名之最
    輕法定刑有期徒刑一年，猶嫌過重，客觀上足以引起一般人
    同情，顯有法重情輕、情堪憫恕之情形，爰依刑法第59條規
    定酌量減輕其刑，並與上開加重，先加後減。原審審酌被告
    戊○○、坦承犯行、態度尚稱良好，惟被告二人均前科累累
    ，素行不良，屢經刑罰執行仍不知循規蹈矩，竟又為本件犯
    行，造成遠傳公司損失，且均未與遠傳公司達成和解、賠償
    損失，被告乙○○更一再飾詞圖卸，顯無悔意等一切情狀，
    依電信法第56條第2項後段、刑法第11條前段、第47條、第
    59條，分別量處被告乙○○有期徒刑十月，被告戊○○有期
    徒刑七月，以示懲儆。並說明本件共同被告陳智龍所使用之
    複製ＳＩＭ卡，並未扣案，共同被告陳智龍、被告戊○○並
    均供稱不知該ＳＩＭ卡之去向，又無證據證明尚屬存在，爰
    不依電信法第60條規定宣告沒收。認事用法及量刑核無不合
    ，被告乙○○上訴猶執陳詞否認犯罪，被告戊○○上訴意旨
    指摘原審量刑太重，均非有理由，應予駁回。
參、被告甲○○、丙○○無罪部分
一、公訴意旨略以：被告甲○○與丙○○分別係設於桃園縣桃園
    市○○路97號12樓之寬安科技公司（下稱寬安公司）實際與
    名義負責人，被告丙○○並負責寬安公司之業務推廣，而寬
    安公司為寬速科技有限公司（下稱寬速公司）之經銷商，寬
    速科技有限公司於91年間與東森寬頻電信公司（下稱東森公
    司，現已更名為亞太固網寬頻股份有限公司，下稱亞太固網
    公司）合作經銷「東森溝通卡」之行動電話節費業務，該「
    東森溝通卡」須搭配遠傳公司或其他行動電話業者之行動電
    話門號使用，申請者經由通訊行等與東森公司合作之經銷商
    申請「東森溝通卡」之同時，亦須向遠傳公司或其他行動電
    話業者申請行動電話門號，當東森公司與遠傳公司或其他行
    動電話業者審核通過後，東森公司即提供080免付費電話及1
    組密碼予申請者，而遠傳公司或其他行動電話業者亦核發1
    片屬於電信器材設備之ＳＩＭ卡予申請者，該ＳＩＭ卡內部
    有1組專屬之ＩＭＳＩ碼可供辨識，申請者取得ＳＩＭ卡後
    ，需將該ＳＩＭ卡裝置在手機中。如使用者以具遠傳公司門
    號之行動電話手機搭配東森溝通卡使用時，只需撥打東森公
    司所提供之０八０免付費電話，再輸入東森公司所提供之密
    碼，經東森公司確認後，即可透過東森公司之固網線路轉接
    遠傳電信之行動電話網路，而遠傳電信此時即會核對ＳＩＭ
    卡內之ＩＭＳＩ碼，如符合即可使用遠傳公司的行動電話服
    務，而藉上開之轉接方式來達到節省通話費之目的。惟因每
    次使用東森溝通卡皆需輸入密碼，甲○○與丙○○竟基於供
    第三人盜接或盜用他人電信設備通信，而製造電信器材之概
    括犯意聯絡，即由不詳來源處取得複製ＳＩＭ卡之技術，而
    擅自自行或授意寬安公司員工複製遠傳公司所核發之ＳＩＭ
    卡內容，再將複製之ＳＩＭ卡內容與前開密碼一起燒錄複製
    至空白ＳＩＭ卡上，任何未向東森公司及遠傳公司申請授權
    之使用者，只需取得複製之ＳＩＭ白卡裝置於行動電話手機
    ，即可無需輸入密碼而以無線方式，透過東森公司固網網路
    盜用遠傳電信之行動電話電信設備而通信。嗣丁○○於91年
    8月間，透過國豐企業有限公司負責人蔡耀文申請東森溝通
    卡，蔡耀文將申請資料轉交寬速公司而輾轉交付寬安公司處
    理，甲○○與丙○○處理時，於收到遠傳公司配發給丁○○
    之門號0000000000號ＳＩＭ卡，竟擅自複製製造1張ＳＩＭ
    白卡，復未善盡保管、監督之責任，致該複製ＳＩＭ白卡外
    洩，而輾轉流落於乙○○之手，乙○○嗣後交付予戊○○，
    戊○○再交付予陳智龍，陳智龍則以該ＳＩＭ卡連續盜打行
    動電話，而獲有免付通話費三萬五千七百二十三元之財產上
    不法利益。因認被告甲○○、丙○○二人涉犯電信法第56條
    第2項前段之意圖供第三人盜用他人電信設備通信而製造電
    信器材罪嫌。
二、按事實之認定，應憑證據，如未能發現相當證據，或證據不
    足以證明，自不能以推測或擬制之方法，以為裁判基礎；又
    認定不利於被告之事實，須依積極證據，苟積極證據不足為
    不利於被告事實之認定時，即應為有利於被告之認定，更不
    必有何有利之證據。又認定犯罪事實所憑之證據，雖不以直
    接證據為限，間接證據亦包括在內；然而無論直接或間接證
    據，其為訴訟上之證明，須於通常一般之人均不致有所懷疑
    ，而得確信其為真實之程度者，始得據為有罪之認定，倘其
    證明尚未達到此一程度，而有合理之懷疑存在時，事實審法
    院復已就其心證上理由予以闡述，敘明其如何無從為有罪之
    確信，因而為無罪之判決，尚不得任意指為違法。最高法院
    分別著有40年度台上字第86號、30年度上字第816號、76年
    台上字第4986號判例可參。
三、公訴人認被告甲○○、丙○○二人涉犯上開罪嫌，無非係以
    告訴代理人邱垂寰之指訴、證人李世傑、徐正樺之證述及丁○○之行動電話申請書為其論據。惟訊據被告甲○○、丙○○均堅決否認有何違反電信法之犯行，被告甲○○辯稱：東
    森溝通卡使用時需依序撥打080免付費電話、溝通卡號、密
    碼、通話對方之電話號碼，共計34個號碼，相當不便，伊為
    方便客戶使用，才委託資訊公司設計程式，將東森溝通卡與
    行動電話ＳＩＭ卡結合為1張晶片卡（下稱節費白卡），客
    戶只要直接撥打對方電話，即可享有東森溝通卡之節費利益
    ，其並無使他人盜打之意圖等語；被告丙○○則辯稱：伊只
    是寬安公司名義負責人，並未參與ＳＩＭ卡之製作等語。經
    查：
  (一)東森溝通卡之撥打方式，確需依序撥打080免付費電話號碼
    、溝通卡卡號、溝通卡密碼再輸入對方區域碼及電話號碼，
    此有亞太固網公司95年5月4日函覆原審所檢附溝通卡使用方
    式說明存卷可稽，撥打方式堪認確實繁瑣，而證人即曾於寬
    安公司負責電腦相關工作之李世傑、徐正樺於原審審理時亦
    證稱：因為東森溝通卡撥號很麻煩，很多客戶不會用，甲○○指示製作之節費白卡把撥號方式簡化，以一般撥打電話之
    方式就可使用等語（見原審卷第145頁、第226頁），可見被
    告甲○○辯稱其製作節費白卡之目的乃在於便利消費者使用
    等語，尚非全然無稽。
  (二)公訴人認定被告甲○○製作節費白卡係具有使第三人盜用他
    人電信設備意圖，無非係因丁○○所申辦之遠傳公司行動電
    話門號0000000000，有遭人複製至空白ＳＩＭ卡上，並輾轉
    流落至乙○○之手，再經戊○○出借予陳智龍，終遭陳智龍
    盜打之情形。雖證人蔡耀文於警訊中供稱：「 (警方出示遠
    傳電信公司所提供之0000-000000門號申請書所示，經銷人
    員簽名欄是否為你親筆簽名？聯絡電話0000-000000是否即
    為你所使用之行動電話門號？)為我簽名無誤，是我所使用
    之行動電話門號無誤。」、「 (前述門號0000-000000號係
    你向何公司所申請經銷？)向寬速 (泓速)科技股份有限公司
    所申請經銷。」 (見偵卷第57頁、第58頁)，然證人丁○○
    於警局初訊時卻供述：「 (該0000000000門號是向何人、何
    公司申辦？請詳述)該門號是我在國豐企業有限公司 (台北
    縣板橋市○○路○段家樂福樓上七樓)工作時申辦，當初是
    由該公司負責人蔡耀文推薦向真世界媒體股份有限公司的一
    位小姐 (此人之前也是國豐企業有限公司員工)申辦。」 (
    見偵卷第92頁反面)，此與證人蔡耀文所述不符，而被告甲○○自警局初訊迄本院審理中均堅詞否認有複製上該門號
    0000 000000號ＳＩＭ卡，前後一貫，且查陳智龍所盜用之
    複製ＳＩＭ卡，究係乙○○自何種管道取得，因乙○○否認
    犯罪而不交待來源，公訴人又未舉證以資證明，此外，復查
    無直接證據足證被告甲○○曾經手丁○○申辦東森溝通卡及
    遠傳公司門號之事務，自不能逕以被告甲○○自承其有製作
    節費白卡，即遽而推論陳智龍所使用之複製丁○○行動電話
    門號之ＳＩＭ卡係被告甲○○所製作；況使用東森溝通卡時
    ，係由東森公司依其所定費率計收費用，並非由行動電話業
    者計收通話費，此由使用東森溝通卡時首須撥打０八０免付
    費電話（即無須支付行動電話業者通話費）以進入東森公司
    系統可得明證，此並有亞太固網公司前揭函文所附費率明細
    可佐，被告甲○○所製作之節費白卡，既係為便利使用東森
    溝通卡，則以該節費白卡撥打電話，自應由東森公司計費，
    然查本件陳智龍以前開複製ＳＩＭ卡所盜打產生之通話費三
    萬五千七百二十三元均係由遠傳公司計費，有前開92年3 月
    、4月帳單附卷可稽，且亞太固網公司前揭函文亦稱丁○○
    並無使用東森溝通卡之紀錄（見該公司上開函文），足見陳
    智龍所使用之複製ＳＩＭ卡與被告甲○○所製作之節費白卡
    並非同種卡片，公訴人遽認被告陳智龍所使用之複製ＳＩＭ
    卡，係被告甲○○製作後輾轉流落於陳智龍之手，實難認有
    據。
  (三)被告丙○○固辯稱：其未參與節費白卡之製作云云，然據證
    人李世傑於原審審理中證稱：製作節費白卡之電腦係放置於
    丙○○家中，節費白卡都是由丙○○家中製作出來的，丙○○有將白卡帶回家複製過，且甲○○、張福添、丙○○是公
    司的高階決策人員等語，證人徐正樺於原審審理時亦證稱：
    有聽過業務人員問丙○○白卡做好了沒等語 (見原審卷第
    144頁、第147頁、第149頁、第227頁)，足見被告丙○○有
    參與製作節費白卡之事實，惟被告丙○○所辯雖非可採，然
    既無確據足證被告陳智龍所使用之複製ＳＩＭ卡係被告甲○○、丙○○所製作，又查無其他證據可資證明被告甲○○、
    丙○○有基於使第三人盜用他人電信設備之意圖而製作電信
    器材之事實，自不能以電信法第五十六條第二項前段之罪名
    相繩。
  綜上，公訴人所舉事證尚不足使本院形成被告甲○○、丙○○
  二人有罪之心證，依前開說明，本件被告甲○○、丙○○犯罪
  應屬不能證明，原審基此為被告甲○○、丙○○無罪之諭知，
  認事用法，並無不合，檢察官上訴猶執詞指摘原判決不當，非
  有理由，應予駁回。
據上論斷，應依刑事訴訟法第368條，判決如主文。
本案經檢察官鍾鳳玲到庭執行職務。
中    華    民    國    95    年    9     月    13    日
                  刑事第十五庭審判長法  官  吳昭瑩
                                    法  官  王麗莉
                                    法  官  楊貴雄
以上正本證明與原本無異。
如不服本判決，應於收受送達後十日內向本院提出上訴書狀，其
未敘述上訴之理由者並得於提起上訴後十日內向本院補提理由書
（均須按他造當事人之人數附繕本）。
                                    書記官  林淑貞
中    華    民    國    95    年    9     月    14    日
附錄：本案論罪科刑法條全文
電信法第56條第1項、第2項：
意圖為自己或第三人不法之利益，以有線、無線或其他電磁方式
，盜接或盜用他人電信設備通信者，處5 年以下有期徒刑，得併
科新台幣150 萬元以下罰金。
意圖供自己或第三人盜接或盜用他人電信設備通信，而製造、變
造或輸入電信器材者，處1 年以上7 年以下有期徒刑，得併科新
台幣3 百萬元以下罰金。意圖供第三人盜接或盜用他人電信設備
通信，而販賣、轉讓、出租或出借電信器材者，亦同。


司法院資訊處製作；財團法人民間司法改革基金會備份。
